臺灣高等法院刑事判決
110年度上訴字第2160號
上  訴  人  
即  被  告  孫鈺權



上列上訴人即被告因護照條例等案件，不服臺灣士林地方法院10
9年度審訴字第1021號，中華民國110年3月17日第一審判決（起
訴案號：臺灣士林地方檢察署109年度偵字第8936、10336號），
提起上訴，本院判決如下：
    主  文
上訴駁回。                                             
    理  由
一、本件原審判決認定被告甲○○犯買賣護照及謊報遺失護照以供
    他人冒名使用等2罪，被告於民國110年4月17日、5月4日提
    出上訴狀及上訴理由狀，表明僅就原判決買賣護照罪部分提
    起上訴，有被告刑事聲明上訴狀及刑事上訴理由狀可稽（本
    院卷第21、23～25頁），檢察官則未上訴，是本件上訴範圍
    僅就被告上開提起上訴部分。
二、按不服地方法院之第一審判決而上訴者，應向管轄第二審之
    高等法院為之，須提出上訴書狀，並應敘述具體理由，刑事
    訴訟法第350條第1項、第361條第1項、第2項分別定有明文
    ，此為上訴必備之程式；倘所提上訴理由非屬具體理由者，
    為上訴不合法律上之程式，且由同法第361條之立法理由第3
    項：「上訴理由是否具體，係屬第二審法院審查範圍，不在
    命補正之列。」等語可知，上訴書狀雖記載理由，但並未具
    體敘述時，則無須再命補正（最高法院97年度台上字第3889
    號判決意旨參照），第二審法院應依刑事訴訟法第367條前
    段之規定以判決駁回之。而所稱「具體理由」，並不以其書
    狀應引用卷內訴訟資料，具體指摘原審判決不當或違法之事
    實，亦不以於以新事實或新證據為上訴理由時，應具體記載
    足以影響判決結果之情形為必要。但上訴之目的，既在請求
    第二審法院撤銷或變更第一審之判決，所稱「具體」，當係
    抽象、空泛之反面，若僅泛言原判決認事用法不當、採證違
    法或判決不公、量刑過重等空詞，而無實際論述內容，即無
    具體可言。從而，上開法條規定上訴應敘述具體理由，係指
    須就不服判決之理由為具體之敘述，而非空泛之指摘而言（
    最高法院106年度第8次刑事庭會議決議意旨參照）。準此，
    上訴人之上訴書狀縱有敘述上訴理由，倘僅是徒托空言或漫
    事指摘，未舉出該案相關之具體事由者，即與未敘述具體理
    由無異，所為上訴即非適法。
三、上訴人上訴理由為：被告已深感悔悟，且犯後始終坦承犯行
    ，態度尚佳，懇請審酌其素行、犯罪動機、目的、手段，所
    生危害，及其智識程度，目前從事餐廳外場經理，月薪新臺
    幣（下同）4萬元，需照顧1名未成年子女及流產後抑鬱之妻
    子，請給予改過遷善之機會，就本案從輕發落，並能予易科
    罰金或社會勞動服務云云。
四、經查：
　㈠原審認定被告所為，係犯護照條例第29條第1款之買賣護照罪
    ，並以行為人責任為基礎，審酌被告明知護照係供個人入出
    國境旅行、就業、就學，以及在境外請求外國政府提供必要
    協助之重要身分憑證，絕無輕率提供他人使用，甚至販售他
    人以牟利之餘地，竟貪圖不法利益，將本案護照出售並交付
    予他人，損及外交部領事事務局對於本國國民身分、護照資
    料管理之正確性，更將助長國際間偷渡犯行猖獗，嚴重影響
    我國之國際聲譽，所為實屬不該，應予非難。惟念及被告犯
    後始終坦承犯行、態度尚佳，兼衡其前科素行、本案犯罪動
    機、目的、手段、所生危害，暨其自陳為大學畢業之教育智
    識程度、已婚、目前從事餐廳外場經理工作、月薪4萬7,000
    元、有1名未成年子女，尚有1名即將出生之子女待其扶養照
    顧之家庭生活經濟狀況等一切情狀，量處有期徒刑1年2月，
    並敘明被告於警詢、偵查中供稱：其係以每本護照1萬元之
    報酬，將其與母親乙○○之中華民國護照出售並交付黃少雄，
    但最後並沒有拿到販賣護照之報酬等語（偵字第10336號卷
    第8頁、偵字第8936號卷第63頁），復查卷內現存資料，尚
    無其他證據證明被告確有因出售本案護照而獲取任何犯罪所
    得，故尚無犯罪所得應予宣告沒收之問題。經核原判決已詳
    敘認定事實所憑證據、認定理由、量刑之依據，從形式上觀
    察，原審已敘明審酌刑法第57條所列事項之理由，並無採證
    、認定事實錯誤、量刑瑕疵或違背法令之情形，尚難指為違
    法。
  ㈡被告以量刑過重提起上訴云云。惟原判決就被告之犯罪情節
    及科刑部分之量刑基礎，已於理由內具體說明，業如前述，
    顯已斟酌刑法第57條各款事由，並基於刑罰目的性之考量、
    刑事政策之取向以及行為人刑罰感受力之衡量等因素而為刑
    之量定，係以行為人責任為基礎，並未逾越法定刑度，亦無
    違背公平正義之精神，客觀上不生量刑畸重畸輕裁量權濫用
    之情形，屬法院裁量職權之適法行使；本院審核前開各量刑
    事由，認為原審對被告所量處之刑，並無顯然失出失入或有
    失衡平之情事。再者，被告上開所犯護照條例第29條第1款
    之買賣護照罪的法定刑為有期徒刑1年以上7年以下，原審量
    處有期徒刑1年2月，已屬低度量刑，實難謂有何違反比例原
    則或量刑過重之處。上訴意旨另稱需照顧1名未成年子女及
    流產後抑鬱之妻子，希望能從輕量刑等情，原審於量刑時均
    已審酌。
　㈢至於被告上訴請求處以易科罰金或易服社會勞動之刑乙節，
    按依刑法第41條第1項規定，犯最重本刑為5年以下有期徒刑
    以下之刑之罪，而受6月以下有期徒刑或拘役之宣告者，方
    得易科罰金。另依同條第2項、第3項規定，受6月以下有期
    徒刑、拘役之宣告及罰金易服勞役者，才可以聲請易服社會
    勞動，作為短期自由刑的一種易刑處分。被告所犯買賣護照
    罪不符合上開規定，自無法聲請易科罰金或易服社會勞動，
    附此敘明。
　㈣綜上，被告仍執前詞提起上訴，未具體指摘原判決有何違法
    或不當，構成應予撤銷之理由，亦未表明原判決之量刑有何
    輕重失衡、濫用裁量權或不適用法則之情形，構成應予撤銷
    之具體理由，已難謂提出合於刑事訴訟法第361條第2項規定
    之具體理由。
五、綜上，本件上訴未依法記載上訴之「具體理由」，其上訴顯
    屬違背法律上之程式，爰不經言詞辯論，逕予駁回。　　
據上論斷，應依刑事訴訟法第367條前段、第372條，判決如主文
。
中　　華　　民　　國　　110 　年　　7 　　月　　12　　日
                  刑事第七庭    審判長法　官  孫惠琳
                                      法　官  連雅婷
                                      法　官  張育彰
以上正本證明與原本無異。
如不服本判決，應於收受送達後20日內向本院提出上訴書狀，其
未敘述上訴之理由者並得於提起上訴後20日內向本院補提理由書
（均須按他造當事人之人數附繕本）「切勿逕送上級法院」。
                                      書記官  蔡麗春
中　　華　　民　　國　　110 　年　　7 　　月　　12　　日